台灣高等法院民事判決　九十年度上字第八二○號
　　　上　訴　人　丁○○
　　　被上訴人　　乙○○
　　　　　　　　　丙○○
　　　訴訟代理人　甲○○
右當事人間損害賠償事件，上訴人對於中華民國九十年五月三十日臺灣臺北地方法院
八十九年度訴字第四八七號第一審判決提起上訴，本院判決如左：
    主    文
上訴駁回。
第二審訴訟費用由上訴人負擔。
    事    實
甲、上訴人方面：
一、聲明：(一)原判決廢棄。
          (二)被上訴人應連帶給付上訴人新台幣（下同）四百四十一萬三千三百三十
            九元，及自民國（下同）八十七年十一月二十日起至清償日止，按年息
            百分之五計算之利息。
          (三)願供擔保請准宣告假執行。
二、陳述：除與原判決記載相同部分，予以引用外，並補稱略以：
    (一)系爭支付命令尚未確定之事實，已不容爭執。雖少數法院對系爭支付命令是否
      確定表示之見解，僅係民事訴訟法第一百八十二條第一項所稱之「他訴訟法律
      關係」，並非針對訴訟標的，自無拘束力。
    (二)被上訴人乙○○陳報錯誤之上訴人住址，欲藉此致支付命令確定而獲高於實際
      損害額之賠償，被上訴人之行為已構成共同侵權行為，對上訴人應連帶負損害
      賠償責任。
    (三)系爭支付命令已確定不生效力，則被上訴人領取分配款之法律原因已不存在，
      自亦構成不當得利。
    (四)被上訴人所謂解除買賣契約，不惟於法無據，且與本件事件無關。
三、證據：除援用原審之立證方法外，並補提出本院八十九年度抗字第四○五四號民
          事裁定、台灣台北地方法院檢察署（下稱台北地檢署）檢察官八十八年度
          偵字第七二八九號起訴書、執行案款領款收據及分配表為證。
乙、被上訴人方面：
一、聲明：(二)上訴駁回。
          (二)如受不利判決，願預供擔保，請准宣告免為假執行。
二、陳述：除與原判決記載相同部分，予以引用外，並補稱略以：
    (一)系爭支付命令確已合法送達而確定。
    (二)被上訴人丙○○以四百五十萬元之價金，藉由法院拍賣之程序買受上訴人所有
      之房地，其為互有對價之買賣關係，既無侵權行為，亦無不當得利之情形，上
      訴人自無賠償請求權可言。
    (三)上訴人未依法交付房地及使被上訴人丙○○取得無瑕疵之所有權，反將該房地
      予以假扣押，致被上訴人丙○○無法使用、收益及處分，經依法催告其履行後
      ，仍置之不理，被上訴人丙○○自得依法解除買賣契約，則上訴人不但無本件
      之請求權，尚對被上訴人丙○○負有返還價金、利息及賠償損害之義務。
三、證據：除援用原審之立證方法外，並補提出本院九十年度抗更(二)字第一○號民事
          裁定、本院九十年度上訴字第一六五○號及八十九年度上易字第三四七二
          號刑事判決、照片、再審聲請補充理由狀、郵務送達通知書、存證信函、
          台北地院八十九年度簡上字第三三號及九十年度訴字第三四七八號民事判
          決為證。
    理    由
壹、程序方面：
    本件上訴人於起訴時，原係請求自八十七年十月二十八日起算法定遲延利息（見
    原審卷第一宗第五頁），嗣於本院審理中，減縮自八十七年十一月二十日起算法
    定遲延利息（見本院卷第六七頁），核係應受判決事項之減縮，依民事訴訟法第
    四百四十六條第一項準用同法第二百五十五條第一項第三款規定，應予准許，合
    先敘明。
貳、實體方面：
一、本件上訴人主張：伊於八十六年二月一日與被上訴人乙○○發生車禍，被上訴人
    乙○○、甲○○明知車禍損害有限，且伊未居住於台北市○○區○○路三段七十
    一號二樓之一，卻以該地址依督促程序聲請原審對伊發四百萬元之支付命令，並
    利用原審之疏失，誤以該支付命令為合法送達，繼之為執行名義，對伊所有之房
    地查封拍賣，並以被上訴人丙○○之名義拍定，以被上訴人丙○○之平日所得，
    顯無資力買受系爭房地，是其拍定款及分配款均係由被上訴人甲○○所提供及領
    取，被上訴人之上開行為，應屬共同侵權行為，致伊受損害，被上訴人並受有不
    當得利等情，爰依侵權行為及不當得利之法則，求為命被上訴人連帶給付支付命
    令之本金四百萬元、利息三十五萬二千三百二十九元及執行費六萬一千四百十一
    元，合計四百四十一萬三千三百三十九元，及自八十七年十一月二十日起至清償
    日止，按年息百分之五計算利息之判決（原起訴請求自八十七年十月二十八日起
    算利息，嗣在本院減縮自上開日期起算利息）。
    被上訴人則以：被上訴人乙○○於八十六年二月一日遭上訴人駕車撞及，致硬腦
    膜外出血，被上訴人甲○○乃代理被上訴人乙○○依法取得確定支付命令，並持
    以聲請原審強制執行，查封拍賣上訴人所有之房地，由被上訴人丙○○以四百五
    十萬元拍定買受，伊等並無共同侵權行為及不當得利等語，資為抗辯。
二、本件經依民事訴訟法第四百六十三條準用同法第二百七十條之一第一項第三款規
    定，整理並協議簡化爭點及不爭執點後，兩造同意就言詞辯論時所陳述之事實及
    主張之法律關係為論斷（見本院卷第一二一頁）。本件上訴人主張伊曾於八十六
    年二月一日與被上訴人乙○○發生車禍，致被上訴人乙○○受傷，嗣由被上訴人
    甲○○代理被上訴人乙○○依督促程序，聲請原審對伊發支付命令，經原審以八
    十六年度促字第四五八五號核發後，被上訴人乙○○再持該支付命令為執行名義
    對上訴人所有之房地，實施查封拍賣，由被上訴人丙○○以四百五十萬元之價格
    拍定買受之事實，為被上訴人所不爭執（見本院卷第一二一頁），並有原審八十
    六年度促字第四五八五號支付命令（見原審卷第一宗第九二頁背面）、不動產權
    利移轉證書（見同上卷第七五頁）及債權憑證（見同上卷第八三頁）可稽，固堪
    信為真實。惟查本件兩造之爭點厥為：
    (一)按送達，不能於應受送達人之住、居所行之，或不能於上開處所交付與有辨別
      事理能力之同居人或受僱人者，得將文書寄存送達地之自治或警察機關，並作
      送達通知書，黏貼於應受送達人住、居所門首，以為送達，此觀之民事訴訟法
      第一百三十八條規定至明。則受送達人果實際住居於送達地址，並合乎上揭規
      定之要件，將文書寄存送達地之自治或警察機關，並作送達通知書，黏貼於應
      受送達人住居所門首時，即為送達之時，應受送達人究於何時前往領取應受送
      達之文書，或並未前往領取，該文書嗣經退還原送達法院，於送達之效力均無
      影響。次按民事訴訟法第六編所規定之督促程序，除於同法規定支付命令之送
      達應於外國為之，或依公示送達為之者，不得行之外，就支付命令應為如何之
      送達，並無特別規定，自應適用同法第一編總則有關送達之規定，從而支付命
      令之送達，自得以寄存送達之方式為之。本件依上訴人之國民身分證記載，其
      戶籍地係設於「台北市○○區○○路三段七一號二樓之一」（見原審卷第一宗
      第五五頁），且上訴人亦曾於八十六年三月間至五月間親赴所管轄之台北市政
      府警察局文山第一分局指南派出所領取原審所寄存之文書，有各該送達證書可
      按（見同上卷第一○八、一○九、一一○頁），並曾於其所涉嫌之偽造文書案
      件偵查中自承設籍於台北市○○區○○路三段七一號二樓之一，係因不在家，
      為收信方便，方徵得朋友同意，設籍於上開地點，委託朋友代收書信，有台北
      地檢署八十九年度偵字第九八五六號不起訴處分書可證（見原審卷第二宗第八
      十頁背面），復據上訴人設籍地之台北市文山區第一戶政事務所函覆上訴人於
      八十六年二月至三月間並未有空戶註記（見原審卷第一宗第一一一頁），足證
      上訴人係以上開戶籍地址，作為收受書信之地址，則系爭支付命令向上訴人之
      上開戶籍地為寄存送達，並無錯誤。
    (二)雖上訴人抗辯系爭支付命令並未經合法送達云云，固據其提出原審八十七年度
      聲再字第九號民事裁定、本院八十八年度抗字第四一四九號民事裁定及原審八
      十九年三月廿三日北院八十六年度文非促字第四五八五號撤銷支付命令確定證
      明書函（見原審卷第一宗第八頁至第十六頁、第三八頁及第三九頁）為證，惟
      查上開裁定及函文認系爭支付命令並未經合法送達，係以上訴人實際上之住居
      所為台北市○○○路二０一之十八號八樓，而非設籍地之台北市○○區○○路
      三段七一號二樓之一，然查上訴人已於另案原審八十八年度訴字第第二七三一
      號分配表異議之訴事件中自認其於系爭支付命令送達期間，並未居住於台北市
      ○○○路二０一之十八號八樓（見原審卷第一宗第五六頁正面），且台北市政
      府警察局松山分局亦函覆上訴人於八十六年二月間未曾居住於台北市○○○路
      二０一之十八號八樓，亦未曾申報流動戶口（見原審卷第一宗第九七頁），又
      上訴人於上開期間，固任職於歐科商業電訊股份有限公司（下稱歐科公司），
      惟歐科公司並未於八十六年二月間提供上訴人住宿於該公司內（見原審卷第一
      宗第四五頁）。雖上訴人云伊因業務關係，晚上常留宿於該公司內，惟為被上
      訴人所否認，而上訴人復不能舉證以實其說，自難憑信。
    (三)至上訴人所提出之原審八十七年度聲再字第九號民事裁定及本院八十八年度抗
      字第四一四九號民事裁定，僅係原審就上訴人對於系爭支付命令所為再審之聲
      請予以裁定駁回確定（見原審卷第一宗第八頁至第十六頁），系爭支付命令顯
      未經再審程序予以廢棄，仍有效存在。雖該再審裁定於理由中認定系爭支付命
      令並未經合法送達，惟並無既判力，本院仍得依自由心證為相異之認定。系爭
      支付命令既於八十六年二月二十五日寄存送達於上訴人（見原審卷第一宗第八
      五頁），已如前述，而上訴人復未於二十日之不變期間內聲明異議，業已於八
      十六年三月十七日確定（見原審卷第一宗第九二頁正面），則無論原審有無撤
      銷系爭支付命令之確定證明書，均不影響系爭支付命令已確定之效力。從而，
      被上訴人乙○○持上開與確定判決有同一效力之系爭支付命令（民事訴訟法第
      五百二十一條規定參照）為執行名義，聲請強制執行，查封拍賣上訴人所有之
      房地，洵屬有據。被上訴人乙○○既係依法行使權利，自無侵權行為或不當得
      利可言。
    (四)關於被上訴人甲○○，其係以被上訴人乙○○之代理人身分，代理被上訴人乙
      ○○聲請強制執行，為上訴人所自認（見原審卷第一宗第六頁）。被上訴人乙
      ○○因於八十六年二月一日與上訴人發生車禍而受傷，始委由被上訴人甲○○
      聲請原審依督促程序對上訴人發支付命令，並於取得確定支付命令後，持以聲
      請實施強制執行程序，查封拍賣上訴人所有之房地，取得拍賣價款。而被上訴
      人丙○○係依原審之拍賣程序，應買上訴人所有之房地，業已繳足拍定之全部
      價金四百五十萬元（見同上卷第七五頁），既難認彼等有何不法之侵權行為，
      亦難認彼等有何無法律上之原因而受利益，致上訴人受損害。況被上訴人乙○
      ○並無侵權行為及不當得利，已如前述，則彼等尤無從與之共同侵權行為，或
      因而構成不當得利。
三、綜上所述，上訴人依據侵權行為及不當得利之法則，請求被上訴人連帶給付四百
    四十一萬三千三百三十九元及自八十七年十一月二十日起至清償日止，按年息百
    分之五計算之利息，自屬不應准許。從而原審所為上訴人敗訴之判決，並無不合
    。上訴論旨仍執前詞指摘原判決不當，求予廢棄改判，為無理由。
四、至兩造其餘之攻擊或防禦方法及未經援用之證據，經本院斟酌後，認為均不足以
    影響本判決之結果，自無逐一詳予論駁之必要，併此敘明。
五、據上論結，本件上訴為無理由，依民事訴訟法第四百四十九條第一項、第七十八
    條，判決如主文。
中　　　華　　　民　　　國　　九十一　　年　　　二　　　月　　　十九　　日
　　　　　　　　　　　　　　　　民事第十三庭
　　　　　　　　　　　　　　　　　　審判長法　官　林　鄉　誠
　　　　　　　　　　　　　　　　　　　　　法　官　謝　碧　莉
　　　　　　　　　　　　　　　　　　　　　法　官　王　聖　惠
右正本係照原本作成。
上訴人如不服本判決，應於收受送達後二十日內向本院提出上訴書狀，其未表明上訴
理由者，應於提出上訴後二十日內向本院補提理由書狀（均須按他造當事人之人數附
繕本）上訴時應提出委任律師或具有律師資格之人之委任狀；委任有律師資格者，另
應附具律師及格證書及釋明委任人與受任人有民事訴訟法第四百六十六條之一第一項
但書或第二項（詳附註）所定關係之釋明文書影本。
中　　　華　　　民　　　國　　九十一　　年　　　二　　　月　　二十一　　日
　　　　　　　　　　　　　　　　　　　　　書記官　陳　樂　觀
附註：
民事訴訟法第四百六十六條之一（第一項、第二項）：
對於第二審判決上訴，上訴人應委任律師為訴訟代理人。但上訴人或其法定代理人具
有律師資格者，不在此限。
上訴人之配偶、三親等內之血親、二親等內之姻親，或上訴人為法人、中央或地方機
關時，其所屬專任人員具有律師資格並經法院認為適當者，亦得為第三審訴訟代理人
。
